【裁判字號】    97,易,796
【裁判日期】    971121
【裁判案由】    詐欺
【裁判全文】
臺灣士林地方法院刑事判決               97年度易字第796號
公  訴  人  臺灣士林地方法院檢察署檢察官
被      告  甲○○
上列被告因詐欺案件，經檢察官提起公訴（97年度偵緝字第159
號），及移送併辦（97年度偵字第1284號、2101號），被告於本
院準備程序中就被訴之事實為有罪之陳述，經本院合議庭裁定改
由受命法官獨任依簡式審判程序審理並判決如下：
    主  文
甲○○幫助意圖為自己不法之所有，以詐術使人將本人之物交付
，處有期徒刑月，如易科罰金以新台幣壹仟元折算壹日。
    事  實
一、甲○○因擔任其朋友向某地下錢莊借款之保證人，嗣其朋友
    無法還款，甲○○亦無法代償，而同意以交付銀行帳戶之存
    摺、提款卡與地下錢莊之方法以充抵利息，其能預見將己有
    帳戶提供予不相識之人使用，可能幫助不詳之人以該帳戶隱
    匿詐欺所得之財物，致使被害人及警方追查無門，竟仍基於
    幫助詐欺之犯意，於民國96年6 月20日，先至國泰世華銀行
    士林分行開設帳戶（帳號000-00-00000 0-0），嗣於96年6
    月26日將帳戶內新臺幣 (下同)1000 元提領一空後，即於國
    泰世華銀行士林分行附近，將該帳戶之存摺、金融卡及密碼
    交付給年籍不詳之某成年男子人，供該人所屬之詐欺集團作
    為提款、轉帳及匯款之用，以此方式幫助該詐欺集團向他人
    詐取財物。嗣該詐騙集團成員，（一）於96年8 月9 日某時
    打電話給乙○○詐稱「你之前網路購物誤按按鍵，需依指示
    操作，否則將按月從帳戶扣款」云云，致乙○○不疑有詐，
    依詐欺集團成員之指示操作後，發現己有帳戶內之1 萬2123
    元之款項遭轉帳匯入甲○○之上開帳戶，始知受騙。（二）
    於96年8 月10日某時，分別打電話給丙○○、丁○○詐稱「
    你之前網路購物誤按按鍵，需依指示操作，否則將按月從帳
    戶扣款」云云，致丙○○、丁○○不疑有詐，依詐欺集團成
    員之指示操作後，分別發現己有帳戶內之2 萬9983元、2998
    元之款項遭轉帳匯入甲○○之上開帳戶，始知受騙。（三）
    潘冠宇於96年8 月10日下午4 時許，在網路上遭自稱「林冰
    冰」之女子佯稱可援交，要求其至自動提款機操作，以查證
    其是否為警察，致潘冠宇不疑有詐，陷於錯誤，於同日下午
    5 時38分許，前往銀行自動櫃員機轉帳1 萬4000元至甲○○
    之上開帳戶，後發覺有異，始知受騙。
二、案經臺北市政府警察局士林分局報告臺灣士林地方法院檢察
    署檢察官偵查起訴及移送併辦。
    理  由
一、按簡式審判程序之證據調查，不受第159 條第1 項之限制，
    刑事訴訟法第273 條之2 定有明文，是依上開規定，於行簡
    式審判程序之案件，被告以外之人於審判外之陳述，除有其
    他不得作為證據之法定事由外，應認具有證據能力。查證人
    張佩芳、潘冠宇、丙○○、丁○○於警詢時之證述，雖係被
    告以外之人於審判外之陳述，惟因本案採行簡式審判程序，
    復無其他不得做為證據之法定事由，揆諸首揭說明，應認具
    有證據能力，合先敘明。
二、訊據被告甲○○對於能預見其提供銀行帳戶予不相識之人使
    用，可能幫助詐欺犯罪者將被害人因受詐欺而匯入該帳戶之
    金錢以現金提領，致被害人或警方僅能查知帳戶名義人，而
    無從追查該詐欺犯罪者及金錢實際流向，仍不違其本意，基
    於幫助詐欺犯意，將其開戶取得之帳戶上開之提款卡、提款
    卡密碼，交付與姓名、年籍不詳之成年男子，供作為其存、
    提、匯款之用等情，坦承不諱，而犯罪集團利用上開銀行帳
    戶將被害人因受詐欺而匯入該帳戶之金錢以現金提領，並經
    被害人張佩芳、潘冠宇、丙○○、丁○○分別於警詢中證述
    甚詳，此外復有國泰世華商業銀行士林分行97年3 月13日國
    世字第0022號函附之往來明細、財團法人金融聯合徵信中心
    通報案件紀錄資訊、潘冠宇合作金庫交易查詢表、（丙○○
    、丁○○、張佩芳）郵局ＡＴＭ轉帳收據三張、國泰世華銀
    行開戶資料暨交易明細，分別附於偵查卷可稽，事證明確。
三、按金融存款帳戶，事關存戶個人財產權益之保障，與存戶之
    印鑑章、提款卡結合，其專屬性、私密性更形提高，一般人
    亦均有應妥為保管存摺、提款卡，以防止被他人冒用之認識
    ，縱有特殊情況偶有將存摺、印鑑章交付他人之需，亦必深
    入瞭解其用途後再行提供以使用，恆係吾人日常生活經驗與
    事理；且金融帳戶為個人理財之工具，申請開設金融帳戶並
    無任何特殊之限制，一般民眾皆可以存入最低開戶金額之方
    式申請開戶，一個人可以在不同之金融機構申請多數之存款
    帳戶使用，並無何困難，此乃眾所週知之事實。則依一般人
    之社會生活經驗，苟見非親非故之人不以自己名義申請開戶
    ，反而向他人蒐集金融機構帳戶供己使用，衡情對收集者將
    所收集之帳戶用於詐欺犯罪乙節當有預見。況觀諸現今社會
    上，詐騙集團收購人頭帳戶，持以作為信貸、手機簡訊詐欺
    之事，常有所聞，出賣或出借帳戶予非親非故之人，受讓人
    係為謀非正當資金進出，而隱瞞行為人身份曝光之不法使用
    ，幾乎已成為人盡皆知之犯罪手法等情，益當信而有徵。本
    件被告明知將銀行存摺、提款卡、提款卡密碼等有關個人財
    產、身分之物品，淪落於不明人士手中，極易被利用為與財
    產有關之犯罪工具；被告竟加以同意，顯然對於該帳戶作為
    不法使用，有所認識且並不違背其本意，是雖卷內事證並無
    積極證據證明被告知悉該詐欺犯罪集團將如何犯罪，而無法
    於本件認定被告有共同詐欺之犯罪認識，但其既對帳戶交付
    他人使用，可能遭犯罪集團用以犯罪有所預見，且不違背本
    意而為之，應有幫助詐欺取財之不確定故意甚明。
四、核被告所為，係犯刑法第339 條第1 項詐欺取財之幫助犯。
    被告基於單一幫助詐欺之犯意，提供帳戶與本件實行詐欺犯
    罪者之行為，構成幫助詐欺取財罪。被告對詐欺正犯提供帳
    戶資以助力，但並未參與詐欺犯罪行為之實行，應屬幫助他
    人實行犯罪行為，為幫助犯，爰依刑法第30條第2 項規定減
    輕其刑。又本件實行詐欺犯罪者，先後雖有4 次詐欺取財犯
    行，惟被告僅有1 次提供1 個帳戶予本件實行詐欺犯罪者之
    行為，被告應成立想像競合犯，僅構成幫助詐欺取財罪一罪
    。又移送併辦如事實一（一）、（三）所載之幫助詐騙集團
    詐騙乙○○、潘冠宇部分與起訴書所載之詐騙丙○○、丁○○部分有想像競合犯之關係，為裁判上之ㄧ罪，為起訴效力
    所及，本院自應併與審究。爰審酌被告之品行，犯罪手段、
    生活狀況、智識程度、犯罪所生之損害及於本院審理時坦承
    犯行，表示悔悟，未與被害人和解等一切情狀，量處如主文
    所示之刑，並諭知易科罰金之折算標準。
據上論斷，應依刑事訴訟法第273 條之1 第1 項、第299 條第1
項前段，刑法第339 條第1 項、第55條、第30條第2 項、第41條
第1 項前段，刑法施行法第1 條之1 ，判決如主文。
本案經檢察官翁偉倫到庭執行職務。
中    華    民    國    97    年    11    月    21    日
                  刑事第一庭法  官  賴邦元
以上正本證明與原本無異。
如不服本判決應於收受判決後10日內向本院提出上訴書狀，並應
應敘述具體理由。其未敘述上訴理由者，應於上訴期間屆滿後20
日內向本院補提理由書(均須按他造當事人之人數附繕本)「切勿
逕送上級法院」。
                            書記官  游育慈
中    華    民    國    97    年    11    月    21    日
附錄本案論罪科刑法條之依據：
中華民國刑法第339條
（普通詐欺罪）
意圖為自己或第三人不法之所有，以詐術使人將本人或第三人之
物交付者，處5 年以下有期徒刑、拘役或科或併科1 千元以下罰
金。
以前項方法得財產上不法之利益或使第三人得之者，亦同。
前二項之未遂犯罰之。
中華民國刑法第30條
（幫助犯及其處罰）
幫助他人實行犯罪行為者，為幫助犯。雖他人不知幫助之情者，
亦同。
幫助犯之處罰，得按正犯之刑減輕之。


司法院資訊處製作；財團法人民間司法改革基金會備份。
